臺灣臺中地方法院民事判決　　　　　　100年度重訴字第232號
原　　　告　臺灣銀行股份有限公司
法定代理人　張明道
訴訟代理人　廖鴻演
複代理人　　龔姚綺
被　　　告　徐毅
訴訟代理人　賴淑惠律師
被　　　告　徐烈堂
上列當事人間請求清償借款事件，經臺灣臺北地方法院裁定移轉
管轄前來（100年度重訴字第315號），本院於民國100年8月4日
言詞辯論終結，判決如下：
    主  文
被告應連帶給付原告新台幣壹仟肆佰零玖萬柒仟柒佰柒拾陸元，
及其中壹仟佰貳拾萬肆仟柒佰柒拾玖元部分自民國九十四年
一月十八日起至清償日止，按週年利率百分之八點二三計算之利
息暨按上開利率百分之二十計算之違約金。
訴訟費用由被告連帶負擔。
本判決於原告以新台幣肆佰柒拾萬元為被告供擔保後，得為假執
行；但被告徐毅如以新台幣壹仟肆佰零玖萬柒仟柒佰柒拾陸元
為被告供擔保後，得免為假執行。
    事實及理由
甲、程序事項：
一、中央信託局股份有限公司（下稱中央信託局）於民國96年7
    月1日併入原告臺灣銀行股份有限公司，原告即於合併日起
    概括承受中央信託局之主要資產、負債及營業，此有行政院
    金融監督管理委員會95年12月22日金管銀（二）字第095005
    34260號函附卷可參，是本件權利與義務，已由原告概括承
    受，合先敘明。
二、被告徐烈堂經合法通知，未於言詞辯論期日到場，核無民事
    訴訟法第386條所列各款情形，爰依原告之聲請，由其一造
    辯論而為判決。
乙、實體事項：
一、原告主張：
(一)、緣本案借款人即訴外人徐阿茂分別邀同訴外人徐廖寶玉（即
    被告二人之被繼承人）、林隆清擔任連帶借款人、連帶保證
    人，於81年9月7日簽交編號第C50-0006號不動產擔保放款借
    據，向原告借款新台幣（下同）24,220,000元，另提供其住
    於台中市○○區○○路之不動產設定抵押權作為原告債權之
    擔保。詎借款人自90年8月起即未依約還本付息，原告嗣於
    91年5月30日向本院聲請對上開三人核發支付命令，並獲本
    院91年度促字第43283號支付命令暨確定證明書在案（下稱
    系爭借款）。
(二)、嗣原告於93年9月27日聲請法院強制執行拍賣本案擔保品取
    償，惟原告僅獲分配8,508,606元，迄今尚有14,097,776元
    未受清償（利息、違約金另計），不足清償之部份，並獲本
    院核發93年執六字第46032號債權憑證在案。因訴外人徐廖
    寶玉已於84年11月10日死亡，且其繼承人即訴外人徐阿茂及
    被告二人並未聲明拋棄繼承或限定繼承，是本件借款人既未
    依約清償，原告基於消費借貸法律關係及繼承法理，自得請
    求被告二人連帶清償如訴之聲明等語。
(三)、並聲明：被告應連帶給付原告14,097,776元，及其中13,234
    ,779元部分自94年1月18日起至清償日止，按週年利率百分
    之8.23計算之利息，暨按上開利率百分之二十計算之違約金
    。原告並願供擔保，請准宣告假執行。
二、被告方面答辯：
(一)、被告徐烈堂未於言詞辯論期日到場，亦未提出書狀作何聲明
    或陳述。
(二)、被告徐毅以：伊對系爭借款事件之前毫無所悉，接獲原告
    求償甚感訝異，因父親徐阿茂已年老，且事隔多年，對貸款
    還款過程亦不復記憶，僅稱該筆借款已前後清償本息達2千
    餘萬元，應無再有如此高額之債務等語。再查系爭借款為房
    屋抵押貸款，依銀行規定應僅能貸得抵押擔保品7成數額，
    且自81年9月核貸起，均依約清償本息至90年8月7日，長達
    約9年時間，應已清償近半本息，按理拍賣抵押物應可足額
    清償，不應仍存有如此高額之債務，且依原告提出之放款帳
    戶資料表，實無法看出實際未清償數額？又依其中催收款項
    明細分戶帳記載（附件3），原告在95年11月28日董事會決
    議通過之催收金額僅餘11,169,280元，系爭借款如確未清償
    ，自應以此金額為準，另原告對於訴外人徐阿茂執行後換發
    之債權憑證，對於被告徐毅之被繼承人徐廖寶玉既屬無效
    ，應亦不拘束被告等語，資為抗辯。並聲明：原告之訴駁回
    。如受不利判決，願供擔保，請准宣告免為假執行。
三、本院之判斷：
(一)、原告主張本案借款人即訴外人徐阿茂分別邀同訴外人徐廖寶
    玉、林隆清擔任連帶借款人、連帶保證人，於81年9月7日簽
    交編號第C50-0006號不動產擔保放款借據，向原告借款24,2
    20,000元，另提供其住於台中市○○區○○路之不動產設定
    抵押權作為原告債權之擔保。詎借款人自90年8月起即未依
    約還本付息，原告嗣於91年5月30日向本院聲請對訴外人徐
    阿茂等核發支付命令，並獲本院91年度促字第43 283號支付
    命令暨確定證明書在案。嗣原告於93年9月27日聲請法院強
    制執行拍賣本案擔保品取償，獲分配8,508,606元，迄今尚
    有借款債權未受清償。又系爭借款之連帶借款人即訴外人徐
    廖寶玉已於84年11月10日死亡，被告二人並未聲明拋棄繼承
    或限定繼承，原告自得請求被告二人連帶清償等語，業據原
    告提出不動產擔保放款借據、本院91年度促字第43283號支
    付命令暨確定證明書、催收款項明細分戶帳、本院民事執行
    處94.2.1通知及強制執行金額計算書分配表、本院93年執六
    字第46032號債權憑證、放款帳戶資料表、訴外人徐廖寶玉
    除戶戶籍謄本影本、繼承系統表、本院93年10月25日中院清
    民科字第83792號函等件影本為證，且為被告所不爭執，自
    堪信屬實。
(二)、被告徐毅雖以前詞辯稱依原告提出之放款帳戶資料表，無
    法看出實際未清償數額？又依其中催收款項明細分戶帳（附
    件3），原告在95年11月28日董事會決議通過之催收金額僅
    餘11,169,280元，未償金額應以此金額為準；另原告對於訴
    外人徐阿茂執行後換發之債權憑證，對於被告之被繼承人徐
    廖寶玉既屬無效，應亦不拘束被告云云。惟本件原告乃依系
    爭借款及被告二人繼承連帶借款人徐廖寶玉之法律關係，訴
    請被告二人連帶給付，自與原告對於訴外人徐阿茂執行後換
    發之債權憑證，是否拘束被告無涉。又雖原告催收款項明細
    分戶帳（附件3，本院卷第27頁），記載原告95年11月28 日
    董事會決議通過之催收金額為11,169,2 80元，惟對此記載
    ，原告陳稱乃因原告為金融業，依一般銀行貸款程序，若客
    戶逾期未還款列為催收戶時，須依照財政部「銀行資產評估
    損失準備提列逾期戶款催收款呆帳處理辦法」第10條及「國
    營事業逾期欠款債權催收款及呆款處理有關會計事務補充規
    定」第6條之規範辦理，即債權人處理相關逾期欠款債權時
    ，逾期欠款債權依契約約定應計收利息者，於轉入催收款後
    ，對內停止計息，對外債權應在催收款項各分戶帳內利息欄
    註明應計利息或作備忘錄，此規定之目的，係為免銀行浮列
    利息收入，可能無法收回之呆帳利息，列為銀行營收項目之
    一，造成銀行營收帳目之虛胖，故本件原告雖依上開規定，
    於轉列催收款後，對內未將利息、違約金列計於催收款項明
    細分戶帳內，但系爭借款實際未償餘額仍如原告聲明所述等
    語，業據其提出本院93年執六字第46032號債權憑證、放款
    帳戶資料表及財政部「銀行資產評估損失準備提列逾期戶款
    催收款呆帳處理辦法」及「國營事業逾期欠款債權催收款及
    呆款處理有關會計事務補充規定」等件為證，核與常情無違
    ，當堪信屬實。被告徐毅雖為上開爭執，惟其對於清償金
    額均未舉證以實其說，所辯尚難採信。
(三)、按消費借貸之借用人應於約定期限內，返還與借用物種類品
    質、數量相同之物；連帶債務之債權人，得對於債務人中之
    一人或數人或其全體，同時或先後請求全部或一部之給付，
    民法第478條前段、第273條第1項分別定有明文。本件被告
    二人之被繼承人即訴外人徐廖寶玉既為系爭借款之連帶借款
    人，而系爭借款未依約清償，原告請求彼等應負連帶清償責
    任，自屬有據。
四、綜上所述，本件被告之抗辯尚無理由，應以原告之主張為屬
    有據。從而，原告依消費借貸及繼承之法律關係，請求被告
    連帶給付原告14,097,776元，及其中13,234,779元部分自94
    年1月18日起至清償日止，按週年利率百分之8. 23計算之利
    息，暨按上開利率百分之二十計算之違約金，為有理由，自
    應予准許。
五、原告與被告徐毅均陳明願供擔保，請准宣告假執行及免為
    假執行，經核均無不合，爰各酌定相當擔保金額，併准許之
    。
六、本件事證已臻明確，兩造其餘攻擊防禦方法，經審酌後核與
    判決結果不生影響，爰不逐一論述，附此敘明。
七、據上論結，本件原告之訴為有理由，依民事訴訟法第385條
    第1項前段、第85條第2項，判決如主文。
中    華    民    國   100    年    8     月    18    日
                  民事第一庭  法  官  洪堯讚
一、右為正本係照原本作成。
二、如不服本判決，應於判決送達後20日內，向本院提出上訴狀
    （須按他造當事人之人數附繕本），如委任律師提起上訴者
    ，應一併繳納上訴審裁判費。
三、提起上訴，應以上訴狀表明(一)對於第一審判決不服之程度
    ，及應如何廢棄或變更之聲明，(二)上訴理由（民事訴訟法
    第441條第1項第3款、第4款），提出於第一審法院。
中    華    民    國   100    年    8     月    18    日
                              書記官  陳貴卿